【裁判字號】    97,交聲,3051
【裁判日期】    980612
【裁判案由】    交管條例聲異
【裁判全文】
臺灣板橋地方法院交通事件裁定        97年度交聲字第3051號
原處分機關  交通部公路總局臺北區監理所板橋監理站
異  議  人
即受處分人  甲○○
上列受處分人因違反道路交通管理處罰條例案件，對於交通部公
路總局臺北區監理所板橋監理站民國97年11月6 日所為之處分（
原處分：板監裁字裁41-C00000000號），聲明異議，本院裁定如
下：
    主      文
異議駁回。
    理      由
一、原處分意旨略以：異議人即受處分人甲○○前於民國96年11
    月3 日19時3 分許，騎乘車號LL8-162 號重型機車，行經臺
    北縣板橋市○○路○ 段與三民路2 段81巷交岔路口時，因有
    「闖紅燈」之違規，經臺北縣政府警察局海山分局埔墘派出
    所警員攔停舉發，嗣因異議人並未自行繳納罰鍰，原處分機
    關爰依道路交通管理處罰條例第53條第1 項、第63條第1 項
    第3 款之規定，裁處異議人罰鍰新臺幣（下同）4500元，並
    記違規點數3 點等語。
二、本件異議意旨略以：異議人當天是在臺北縣板橋市○○路○
    段路口之「清心福全飲料店」購買飲料，機車停在飲料店旁
    邊「遠華婦產科」前人行道上，買完飲料後異議人就往右手
    邊騎車，該處已離開路口之停止線有一段距離，不屬於闖紅
    燈之情況，且2 位警察將異議人攔下後，異議人說明情形，
    1 位警察動手寫罰單，另1 位警察則表示：「那可能有誤會
    吧，你們可以走了，不會開你們單」，異議人因而離去，並
    無拒簽罰單或領取罰單之情事。而本件事件結束後，一直到
    97年11月14日異議人到郵局領取本件裁決書為止之期間，異
    議人均未收到任何罰單，本件罰單既未當場開立，亦不符逕
    行舉發要件，又未寄送罰單到異議人住處，距離行為成立之
    日已逾3 個月，依道路交通管理處罰條例第90條規定不得舉
    發，爰聲明異議，請求撤銷原處分等語。
三、按汽車（依道路交通管理處罰條例第3 條第8 款規定，包括
    機器腳踏車）駕駛人，行經有燈光號誌管制之交岔路口闖紅
    燈者，處1800元以上5400元以下罰鍰。又汽車駕駛人有違反
    道路交通管理處罰條例第53條情形者，除依原條款處罰鍰外
    ，並記違規點數3 點。道路交通管理處罰條例第53條第1 項
    、第63條第1 項第3 款分別定有明文。再按行為人有違反道
    路交通管理處罰條例之情形者，應填製舉發違反道路交通管
    理事件通知單（以下簡稱通知單），並於被通知人欄予以勾
    記，當場舉發者，應填記駕駛人或行為人姓名、性別、出生
    年月日、地址、身分證統一編號及車主姓名、地址、車牌號
    碼、車輛種類。被查獲之駕駛人或行為人為受處分人時，應
    於填記通知單後將通知聯交付該駕駛人或行為人簽名或蓋章
    收受之；拒絕簽章者，仍應將通知聯交付該駕駛人或行為人
    收受，並記明其事由及交付之時間；拒絕收受者，應告知其
    應到案時間及處所，並記明事由與告知事項，視為已收受。
    違反道路交通管理事件統一裁罰基準及處理細則第11條第1
    項第1 款亦有明文。
四、經查：
  (一)異議人於96年11月3 日19時3 分許，騎乘車號LL8-162 號重
    型機車行經臺北縣板橋市○○路○ 段138 巷口時，為警攔停
    指稱其在前方路口（即三民路2 段與三民路2 段81巷之T 字
    型交岔路口）有闖紅燈直行之違規行為之事實，為異議人所
    不爭執；又本件舉發警員乙○○於攔停異議人後即當場開立
    舉發違反道路交通管理事件通知單（下稱舉發通知單）進行
    舉發，異議人當場拒絕簽章及收受該通知單，證人乙○○即
    將應到案處所、時間告知異議人，並將異議人拒絕簽收、已
    告知應到案處所時間等情記載於前開舉發通知單上等事實，
    亦經證人乙○○於本院審理時到庭具結證述明確（見本院97
    年12月23日訊問筆錄），並有臺北縣政府警察局舉發違反道
    路交通管理事件通知單（其上載有「無正當理由拒收拒簽」
    、「已告知應到案處所時間」等文字）1 紙在卷可稽，足認
    本件違規舉發案件係當場攔停舉發（非逕行舉發），於96年
    11月3 日當日即已開單舉發，並無自行為成立之日起逾3 個
    月未舉發而不得舉發之情形，且異議人拒絕收受本件舉發通
    知單後，證人乙○○既已告知其應到案時間及處所，並在舉
    發通知單上記明事由與告知事項，依違反道路交通管理事件
    統一裁罰基準及處理細則第11條第1 項第1 款規定，視為異
    議人已收受上開舉發通知單，原舉發單位（臺北縣政府警察
    局海山分局埔墘派出所）自無庸再將舉發通知單郵寄送達異
    議人。
  (二)異議人否認其有闖紅燈之違規行為，辯稱：在路口買完飲料
    後就往右手邊騎車，該處已離開路口之停止線有一段距離，
    不屬於闖紅燈之情況云云。惟證人乙○○已於本院審理時到
    庭具結證稱：當天伊在三民路2 段138 巷口執行巡邏防搶勤
    務，是站定點，站在（路邊）機車停車格旁邊的外側車道上
    ，當時三民路2 段往中和方向是紅燈，伊看到異議人騎機車
    沿三民路2 段往138 巷口的方向過來，當時其他車輛都停止
    ，所以異議人過來很明顯，伊看到異議人是紅燈後才越過停
    止線過來，伊會開單都是親眼看到有違規沒有爭議的情形等
    語（見本院97年12月23日訊問筆錄）；查證人乙○○與異議
    人素不相識，並無恩怨糾紛可言，業據證人乙○○陳述明確
    ，衡情當無甘冒偽證罪責任意構陷異議人違規之理；此外，
    復佐以證人乙○○證詞內容前後一貫，且無瑕疵可指等情，
    足認其證詞自得採為本件事實認定之論據。
  (三)再查，本件除證人乙○○之證詞外，固無以錄影或照相等方
    式所拍攝之違規影片或照片可供本院審酌，惟一般警員執行
    交通勤務，依法並未要求恆須錄影或以照相存證，且因路口
    燈號變換迅速，闖紅燈之違規情形稍縱即逝，倘要求值勤警
    員或舉發機關緊急錄影或照相，並須以此為證，實強其所難
    。因此，本院認雖無現場違規之影片或照片另為佐證，但案
    發當時之現場舉發警員乙○○既已到庭證述如前，堪認證人
    乙○○之證述已足資佐證異議人確有前揭違規之事實，異議
    人空言否認有前揭違規之行為云云，尚難採信。
五、綜上所述，異議人於上開時、地騎乘機車闖紅燈之違規事實
    明確，且於異議人拒絕簽收舉發通知單後，證人乙○○已當
    場告知應到案時、地，並在舉發通知單上記明事由與告知事
    項，依違反道路交通管理事件統一裁罰基準及處理細則第11
    條第1 項第1 款之規定，視為異議人已收受該通知單，原舉
    發機關縱使事後未再另行將舉發通知單郵寄送達異議人，亦
    不影響本件舉發或裁決之效力。從而，原處分機關以異議人
    駕車行經有燈光號誌管制之交岔路口闖紅燈為由，依道路交
    通管理處罰條例第53條第1 項、第63條第1 項第3 款之規定
    ，並參酌違反道路交通管理事件統一裁罰基準表所定統一裁
    罰基準，裁處異議人罰鍰4500元並記違規點數3 點，核無違
    誤，本件異議為無理由，應予駁回。
六、依道路交通案件處理辦法第19條，裁定如主文。
中    華    民    國    98    年    6     月    12    日
                        交通法庭  法  官  楊筑婷
上列正本證明與原本無異。
如不服本裁定，應於裁定送達後五日內敘明抗告理由，向本院提
出抗告狀。
                                  書記官  林怡君
中    華    民    國    98    年    6     月    12    日


司法院資訊處製作；財團法人民間司法改革基金會備份。
